臺灣彰化地方法院彰化簡易庭民事判決
110年度彰訴字第8號
原      告  林永山律師即許寶福遺產管理人

被      告  台新國際商業銀行股份有限公司

法定代理人  尚瑞強  
訴訟代理人  陳怡安  
            張智賢  
上列當事人間債務人異議之訴等事件，本院於民國110年12月15
日言詞辯論終結，判決如下：
    主      文
確認臺灣臺北地方法院88年度訴字第3882號民事判決主文所示被
告對原告債權之請求權不存在。
原告其餘之訴駁回。
訴訟費用新臺幣9,140元由被告負擔。
    事實及理由
原告聲明：㈠確認臺灣臺北地方法院88年度訴字第3882號民事判
  決（下稱民事前案）主文所示被告對原告債權之請求權不存在
  ，㈡本院110年度司執字第17745號強制執行事件（下稱執行第
  二案）對原告所為之強制執行程序撤銷。陳述：
  ㈠原告為許寶福遺產管理人，許寶福生前因積欠被告信用卡債
    務，經民事前案判決命其連帶給付被告新臺幣（下同）839,
    021元，及其中827,038元自民國88年4月13日起至清償日止
    ，按日息萬分之4.932計算之利息，並按上開利率百分之10
    計算之違約金，於88年12月16日確定。
  ㈡被告於99年11月30日以民事前案為執行名義，於臺灣高雄地
    方法院99年度司執字第151230號強制執行事件（下稱執行第
    一案）聲請對許寶福強制執行，惟許寶福已於繫屬前死亡，
    且被告未依限補正其繼承人，執行第一案乃於100年5月23日
    裁定駁回強制執行，業已確定。
  ㈢原告就任為許寶福遺產管理人後，被告雖又於110年4月19日
    以民事前案為執行名義，於執行第二案聲請對原告強制執行
    ，然執行第一案不發生時效中斷之效力，另被告所稱其催收
    人員許瓊珍與許寶福於96年4月27日之對話譯文，其文義不
    明，又無錄音檔案可佐，原告否認真正，亦不發生時效中斷
    之效力。則依民法第125條、第136條第2項、第144條第1項
    規定，被告為執行第二案之聲請時，民事前案主文所示被告
    對原告債權，其請求權已因15年不行使而消滅，原告為時效
    抗辯，拒絕給付。是民事前案主文所示被告對原告債權之請
    求權不存在，被告為執行第二案之聲請，難謂正當。
  ㈣為此提起確認之訴及債務人異議之訴，請求判決如聲明所示
    。
被告聲明：原告之訴駁回。陳述：
  ㈠被告所屬催收人員許瓊珍曾於96年4月27日以電話請求許寶福
    履行債務，又被告於99年11月30日以民事前案為執行名義，
    於執行第一案聲請對許寶福強制執行，均發生時效中斷之效
    力。
  ㈡被告係於110年4月22日以民事前案為執行名義，於執行第二
    案聲請對原告強制執行，民事前案主文所示被告對原告債權
    之請求權尚未因罹於時效而消滅。縱認本金債權之請求權已
    因15年不行使罹於時效，然被告就105年4月23日起至110年4
    月22日止已發生之利息債權620,618元請求權，未因5年不行
    使罹於時效，就上開期間已發生之違約金債權186,220元請
    求權，亦未因15年不行使罹於時效。是原告提起本件，為無
    理由。
民事訴訟法第247條第1項前段規定「確認法律關係之訴，非原告有即受確認判決之法律上利益者，不得提起之」。所謂即受確認判決之法律上利益，係指法律關係之存否不明確，原告主觀上認其在法律上之地位有不安之狀態存在，且此種不安之狀態，能以確認判決將之除去者而言。經查：原告主張民事前案主文所示被告對原告債權之請求權不存在，為被告否認，並以民事前案為執行名義，於執行第二案聲請對原告強制執行，則上開債權之請求權是否存在即屬不明確，且能以確認判決除去，原告提起本件確認之訴，當有即受確認判決之法律上利益。
民法第125條規定「請求權，因十五年間不行使而消滅。但法律
  所定期間較短者，依其規定」，第126條規定「利息、紅利、
  租金、贍養費、退職金及其他一年或不及一年之定期給付債權
  ，其各期給付請求權，因五年間不行使而消滅」，第129條規
  定「消滅時效，因左列事由而中斷：一、請求。二、承認。三
  、起訴。左列事項，與起訴有同一效力：一、依督促程序，聲
  請發支付命令。二、聲請調解或提付仲裁。三、申報和解債權
  或破產債權。四、告知訴訟。五、開始執行行為或聲請強制執
  行」，第136條第2項規定「時效因聲請強制執行而中斷者，若
  撤回其聲請，或其聲請被駁回時，視為不中斷」，第144條第1
  項規定「時效完成後，債務人得拒絕給付」，第146條規定「
  主權利因時效消滅者，其效力及於從權利。但法律有特別規定
  者，不在此限」。經查：
　㈠原告主張其為許寶福遺產管理人，民事前案命許寶福連帶給
    付本金、利息、違約金，於88年12月16日確定，被告於99年
    11月30日以民事前案為執行名義，於執行第一案聲請對許寶
    福強制執行，惟許寶福已於繫屬前死亡，且被告未依限補正
    其繼承人，執行第一案乃於100年5月23日裁定駁回強制執行
    ，業已確定，原告就任為許寶福遺產管理人後，被告又於11
    0年4月19日以民事前案為執行名義，於執行第二案聲請對原
    告強制執行之事實，業經本院調取執行第一案、執行第二案
    卷宗提示辯論，除執行第二案繫屬日外，為被告不爭執。而
    依執行第二案強制執行聲請狀所蓋本院收狀章，繫屬日為11
    0年4月19日，並非110年4月22日，被告辯稱執行第二案繫屬
    日為110年4月22日，容有誤會。是原告上開主張，堪信為真
    。
　㈡被告辯稱其所屬催收人員許瓊珍曾於96年4月27日以電話請求
    許寶福履行債務，民事前案主文所示被告對原告債權之請求
    權發生時效中斷之效力一節，為原告否認，被告雖提出譯文
    為證，惟原告否認其真正，復未據被告舉證證明，則被告此
    部分所辯，尚非可採。又被告辯稱其於99年11月30日以民事
    前案為執行名義，於執行第一案聲請對許寶福強制執行，亦
    發生時效中斷之效力一節，亦為原告否認，本院認為，民事
    前案係於88年12月16日確定，又執行第一案係於100年5月23
    日裁定駁回原告之強制執行，業已確定，是民事前案主文所
    示被告對原告債權之請求權，仍不因被告為執行第一案之聲
    請，而發生時效中斷之效力，則被告此部分所辯，尚非可採
    。是被告迄民事前案確定日逾15年即法定最長時效期間以後
    ，遲至110年4月19日，以民事前案為執行名義，於執行第二
    案聲請對原告強制執行，無論本金、利息、違約金債權之請
    求權，均已因不行使而罹於消滅時效，原告為時效抗辯，拒
    絕給付，合於前揭法條規定，應屬可採；換言之，民事前案
    主文所示被告對原告債權之請求權，業因原告為時效抗辯而
    不存在。從而原告提起確認之訴，請求判決如聲明第1項所
    示，為有理由，應予准許。
強制執行法第14條第1項規定「執行名義成立後，如有消滅或妨
  礙債權人請求之事由發生，債務人得於強制執行程序終結前，
  向執行法院對債權人提起異議之訴。如以裁判為執行名義時，
  其為異議原因之事實發生在前訴訟言詞辯論終結後者，亦得主
  張之」，第115條第1項、第2項規定「就債務人對於第三人之
  金錢債權為執行時，執行法院應發扣押命令禁止債務人收取或
  為其他處分，並禁止第三人向債務人清償。前項情形，執行法
  院得詢問債權人意見，以命令許債權人收取，或將該債權移轉
  於債權人。如認為適當時，得命第三人向執行法院支付轉給債
  權人」。倘執行程序業已終結，自應駁回債務人關於停止執行
  之聲請。經查：民事前案主文所示被告對原告債權之請求權雖
  不存在，然依執行第二案卷宗，該件係於110年6月18日依強制
  執行法第115條第2項規定核發執行命令（收取命令），准被告
  向原告收取保管款債權，並於110年6月24日送達執行命令予原
  告，且已核發債權憑證予被告在案，是其執行程序已經終結，
  原告提起債務人異議之訴，請求判決如聲明第2項所示，不合
  強制執行法第14條第1項規定，為無理由，應予駁回。
本件係適用簡易程序所為被告敗訴之判決，就原告勝訴部分，
  應依職權宣告假執行，及依職權確定訴訟費用額為9,140元（
  第一審裁判費），酌量命被告負擔。
本件判決事證已臻明確，兩造其餘主張及舉證，核與判決結果
  無影響，不另論述。
中　　華　　民　　國　　111 　年　　1 　　月　　5 　　日
                  彰化簡易庭  法    官  廖政勝
以上正本係照原本作成。
如不服本判決，應於判決送達後20日內，向本院提出上訴狀，並
按應送達於他造之人數提出繕本或影本，及繳納第二審裁判費。
中　　華　　民　　國　　111 　年　　1 　　月　　5 　　日
                              書 記 官  梁高賓